【裁判字號】    97,再易,20
【裁判日期】    980611
【裁判案由】    再審之訴
【裁判全文】
臺灣臺南地方法院民事判決              97年度再易字第20號
再 審 原告  甲○○
再 審 被告  文化特區公寓大廈管理委員會
法定代理人  乙○○
上列當事人間債務人異議之訴事件，再審原告對於中華民國97年
11月13日本院97年度簡上字第101號確定判決提起再審之訴， 本
院判決如下：
    主      文
再審之訴駁回。
再審訴訟費用由再審原告負擔。
    事實及理由
一、按再審之訴，應於30日之不變期間內提起。前項期間，自判
    決確定時起算，判決於送達前確定者，自送達時起算，民事
    訴訟法第500條第1、2項定有明文。 本件再審原告就本院97
    年度簡上字第101號確定判決提起再審之訴， 該確定判決因
    不得再上訴，而於民國97年11月13日判決時確定，該判決書
    正本於97年11月17日送達再審原告。再審原告於97年12月17
    日以原確定判決有民事訴訟法第496條第1項第13款及同法第
    497條之再審事由，向本院提起再審之訴， 未逾上開30日之
    法定期間，合先敘明。
二、再審原告主張略以：再審被告以本院95年度南小字2479號民
    事確定判決及本院93年度促字第24460號確定支付命令 （以
    下簡稱系爭支付命令）為執行名義向本院聲請強制執行（即
    本院96年度執字第45291號， 以下簡稱系爭民事強制執行程
    序），而再審原告於系爭民事強制執行程序中向本院提起債
    務人異議之訴， 經本院一審以97年度南簡字第363號判決原
    告之訴駁回 及本院二審以97年度簡上字第101號上訴駁回確
    定。惟查，再審原告前以系爭支付命令向本院聲請強制執行
    （本院94年度執字第28421號），再審原告 曾於上開本院94
    年度執字第28421號執行程序中，以系爭支付命令 未合法送
    達再審原告而失效為由，向本院聲明異議，該異議並經本院
    執行法院於95年6月30日以裁定 （以下簡稱系爭裁定）駁回
    ，惟系爭裁定未合法送達再審原告，是再審原告並不知悉有
    系爭裁定之存在。 又上開本院94年度執字第28421號民事強
    制執行程序嗣經執行債權人即再審被告撤回，是系爭支付命
    令失效之原因仍存，執行債權人即再審被告以系爭支付命令
    為系爭民事強制執行程序之執行名義，顯不適法。然原確定
    判決卻於兩造不爭執之事項中記載：「……上訴人於該執行
    程序中聲明異議認上開支付命令未合法送達，經執行法院於
    95年6月30日裁定（即系爭裁定）異議駁回。」， 足見原確
    定判決並未就系爭支付命令及系爭裁定是否合法送達等節予
    以詳查，即遽爾據駁回再審原告之上訴。從而，爰依民事訴
    訟法第496條第1項第13款及同法第497條之規定， 請求廢棄
    原審確定判決。並聲明求為判決：原確定判決廢棄、本院96
    年度執字第45291號強制執行事件 之強制執行程序應予撤銷
    、再審及再審前訴訟費用均由再審被告負擔。
三、按再審之訴顯無再審理由者，得不經言詞辯論，以判決駁回
    之，民事訴訟法第502條第2項定有明文。再審原告提起本件
    再審之訴，無非以系爭支付命令及系爭裁定未合法送達，然
    原確定判決卻將系爭裁定中認系爭支付命令業已合法送達為
    由駁回異議等情，列為兩造所不爭執事項，而未就此詳查，
    認原確定判決有民事訴訟法第496條第1項第13款及同法第49
    7條之再審事由云云。經查：
（一）再審原告於原確定判決中主張略以：本院95年度南小字第
      2479號民事確定判決所依據計算管理費之系爭區分所有權
      人會議決議有無效之原因，再審原告已提起確認系爭區分
      所有權人會議決議無效之訴，雖該案經本院以96年度訴字
      第177號判決駁回， 及臺灣高等法院臺南分院97年度上字
      第92號判決上訴駁回，然再審原告對該案復提起上訴而全
      案未確定，是本院應撤銷系爭民事強制執行程序云云。
（二）原確定判決理由則以：縱再審原告原告提起上開確認系爭
      區分所有權人會議決議無效之訴獲得勝訴確定判決，亦僅
      是否得據以對上開本院95年度南小字第2479號民事確定判
      決提起再審之訴，並不直接影響上開本院95年度南小字第
      2479號民事確定判決之既判力及執行力；且再審原告上開
      主張之區分所有權人會議決議有無效原因一節，乃係在執
      行名義（即上開本院95年度南小字第2479號民事確定判決
      ）成立前已存在之事實，而非該執行名義成立後始發生消
      滅或妨害被上訴人請求權之新事由，再審原告據此而請求
      撤銷系爭民事強制執行程序，與強制執行法第14條第1項
      之規定不符，駁回再審原告之上訴。
（三）系爭執行程序之執行名義僅有上開本院95年度南小字第24
      79號民事確定判決，並未包含系爭支付命令一節，業經執
      行債權人即再審被告於原確定判決之準備程序中陳稱「管
      理委員會就93年度促字第24460號支付命令 （即系爭支付
      命令）並沒有交接，委員會目前沒有該支付命令之正本及
      確定證明書，故上開執行案件（即系爭民事強制執行程序
      ），被上訴人僅主張依本院95年度南小字第2479號民事確
      定判決為執行名義。」等語甚明（見原確定判決即本院97
      年度簡上字第101號民事判決97年7月4日 準備程序筆錄）
      ，並經本院依職權調取本院系爭執行程序卷宗核屬無訛。
      是再審原告主張系爭支付命令亦為系爭民事強制執行程序
      之執行名義云云，即屬無據。
（四）綜上，系爭民事強制執行程序之執行名義係本院95年度南
      小字第2479號民事確定判決，並非系爭支付命令或系爭裁
      定。即，縱使原確定判決將系爭支付命令或系爭裁定是否
      合法送達等節列為爭點並詳加調查採認，亦與原確定判決
      之訴訟標的即是否得撤銷系爭民事強制執行程序無關。是
      再審原告以原確定判決就系爭支付命令及系爭裁定是否合
      法送達、是否無效等節未予詳查云云為再審理由，自屬無
      據。
（五）又再審原告空言指摘原確定判決有民事訴訟法第496條第1
      項第13款規定之「未經斟酌之證物或得使用該證物」及同
      法第497條規定之 「足影響判決之重要證物，漏未斟酌」
      等情，卻未具體陳明並舉證以實其說，實難憑採。
（六）綜上所述， 再審原告以原確定判決有民事訴訟法第496條
      第1項第13款及同法第497條之再審理由，提起本件再審之
      訴，顯無理由，爰不經言詞辯論，逕以判決駁回之。
四、據上論結，本件再審之訴為無理由，依民事訴訟法第502條
    第2項、第78條，判決如主文。
中    華    民    國    98    年    6     月    11    日
                          臺灣臺南地方法院民事第一庭
                            審判長法官  楊 清 安
                                  法官  蘇 正 賢
                                  法官  王 獻 楠
本判決正本與原本相同。
本判決不得上訴。
中    華    民    國    98    年    6     月    11    日
                               書  記  官  李 靜 怡


司法院資訊處製作；財團法人民間司法改革基金會備份。
